【裁判字號】    89,簡上,82
【裁判日期】    890815
【裁判案由】    給付票款
【裁判全文】
臺灣板橋地方法院民事判決  八十九年簡上字第八十二號
    上  訴  人  甲○○
    訴訟代理人  乙○○律師
    被 上 訴人  丙○○  住台北市○○街九十二之二號
    訴訟代理人  劉桂君律師
    複代 理 人  郭鎮周律師
右當事人間請求給付票款事件，上訴人對於中華民國八十八年十二月二十三日本院板
橋簡易庭八十八年度板簡字第二七二三號第一審判決提起上訴，本院判決如左：
    主    文
上訴駁回。
第二審訴訟費用由上訴人負擔。
    事    實
甲、上訴人方面：
一、聲明：
  (一)原判決廢棄。
  (二)被上訴人在第一審之訴及假執行之聲請均駁回。
二、陳述：除與原審宣示判決筆錄所載相同者，茲予引用外，補稱：
  (一)兩造間沒有見過面，系爭支票是上訴人簽發交給訴外人陳凰凰，被上訴人是惡意
    取得系爭支票。
  (二)系爭支票背面並沒有背書，故兩造間即為直接前後手，上訴人自得為原因關係之
    抗辯。又上訴人開立系爭支票係委請陳凰凰代為調現，但上訴人並未取得現款，
    故被上訴人不能主張票據上權利。
  (三)被上訴人取得系爭支票係無相當之對價。
三、證據：請求訊問證人陳凰凰。
乙、被上訴人方面：
一、聲明：如主文所示。
二、陳述：除與原審宣示判決筆錄所載相同者，茲予引用外，補稱：
  (一)否認被上訴人係惡意取得系爭支票，且被上訴人取得系爭支票是有對價。
  (二)否認兩造間就系爭支票為直接前後手，系爭支票係上訴人開給陳凰凰，再由陳凰
    轉讓予被上訴人，而轉讓票據不一定要經過背書。
三、證據：援用原審之立證方法。
    理    由
一、被上訴人起訴主張：其執有由上訴人所簽發，票號為ＮＢ0000000號、發
    票日民國八十八年七月三十一日、票面金額新台幣（下同）五十萬元、付款人為
    陽明山信用合作社延吉分社之支票乙紙（下稱系爭支票），詎於八十八年八月七
    日向付款人為付款之提示，竟遭退票，迭經追索無效，為此，依票據之法律關係
    ，請求上訴人給付五十萬元，及自支付命送達之翌日起即八十八年九月五日起至
    清償日止，按週年利率百分之五計算之利息等語。上訴人則以：系爭支票係其所
    簽發交予陳凰凰代其調現，購買股票之用，惟陳凰凰並未為其調得款項及購買股
    票，亦未將系爭支票交還，兩造間並未見過面，被上訴人取得系爭支票是出於惡
    意，且無相當之對價，又陳凰凰並未於系爭支票之背面背書，故兩造間就系爭支
    票為直接前後手，上訴人自得以原因關係作為抗辯云云，資為抗辯。
二、被上訴人主張其執有上訴人簽發之系爭支票一紙，屆期提示，竟遭退票之事實，
    業據提出系爭支票及退票理由單各一紙為證，堪信為真實。被告對於系爭支票為
    其所簽發及交付予訴外人陳凰凰之事實，亦自認不諱，惟以前揭情詞置辯。是本
    件所應審酌者，為兩造是否為系爭支票之直接前後手，上訴人得否以原因關係對
    抗被上訴人，及被上訴人取得系爭支票有無相當之代價。
三、按「匯票依背書及交付而轉讓。無記名匯票得僅交付轉讓之」票據法第三十條定
    有明文，本條規定依同法第一百四十四條於支票準用之。故無記名票據之轉讓，
    並不以背書為要件。經查：系爭支票為無記名票據，背面亦無陳凰凰之背書，業
    經本院當庭勘驗該支票原本無誤，並經陳凰凰結證在卷，復為兩造所是認，足證
    系爭支票並非上訴人簽發交付予被上訴人，被上訴人係經由第三人陳凰凰之交付
    轉讓而取得。故兩造間自不因陳凰凰未於系爭支票背面背書，即成為系爭支票之
    直接前後手，此為當然之理。
四、另按「票據債務人不得以自己與發票人或執票人之前手間所存抗辯之事由對抗執
    票人。但執票人取得票據出於惡意者，不在此限。」票據法第十三條固定有明文
    ，又「票據行為為不要因行為，即不以給付之原因為要素而得成立之行為，凡簽
    名於票據之人，不問原因如何，均須依票上所載文義負責，除執票人取得票據係
    出於惡意或詐欺者外，發票人不得以自己與執票人前手所存抗辯事由，對抗執票
    人。」（最高法院四十九年台上字第六七八號判例參照）。是本件除被上訴人取
    得系爭支票係出於惡意外，上訴人不得以其與被上訴人之前手陳凰凰間之抗辯事
    由，即以陳凰凰未依約調現予上訴人為由，對抗被上訴人。上訴人雖另抗辯上訴
    人取得系爭票據係出於惡意，惟按「當事人主張有利於己之事實，就其事實有舉
    證之責任」民事訴訟法第二百七十七條前段亦有明定。而「票據行為為不要因行
    為，執票人不負證明關於給付之原因之責任，如據債務人主張執票人取得票據出
    於惡意或詐欺時，則應由該債務人負舉證之責。」（最高法院六十四年台上字第
    一五四○號判例參照）。本件上訴人迄未能舉證證明被上訴人取得系爭支票係出
    於惡意，則其空言抗辯被上訴人係惡意取得系爭支票，諉無可採。至上訴人復辯
    稱被上訴人取得系爭支票並無相當代價一節，亦為被上訴人所否認，而證人陳凰
    凰已到庭結證稱：「（提示系爭支票及退票理由單影本）系爭支票原來是我在持
    有中，支票是上訴人交給我的，我再交給被上訴人，因為上訴人欠我錢，所以才
    拿系爭支票給我抵償，我會把支票給被上訴人是因為我之前欠被上訴人錢，所以
    才將系爭支票交給被上訴人。我交付系爭支票給被上訴人時，被上訴人並沒有詢
    問系爭支票是如何取得。當時被上訴人並沒有要求我背書，因為我的信用很好，
    我幾乎是不向別人借錢的。」等情，足證被上訴人並非無對價或以不相當之對價
    取得系爭支票，其自得依法享有系爭支票之票據上權利。
五、從而，被上訴人本於票據之法律關係，請求上訴人給付系爭支票票款五十萬元，
    及自支付命令送達之翌日，即八十八年九月五日起至清償日止，按週年利率百分
    之五計算之遲延利息，洵屬有據，應予准許。原審判命上訴人如數給付，並依職
    權宣告假執行，其認事用法並無不合。上訴意旨指摘原判決不當，求予廢棄改判
    ，為無理由，應予駁回。
六、本件事證已明，兩造其餘之攻擊防禦方法，與本判決結果不生影響，無再予審酌
    之必要，併此敘明。
七、據上論結：本件上訴為無理由，依民事訴訟法第四百三十六條之一第三項、第四
    百四十九條第一項、第四百六十三條，第七十八條，判決如主文。
中      華      民      國    八十九    年      八      月      十五    日
                                  臺灣板橋地方法院民事第二庭
~B審判長法官  蕭惠芳
~B      法官  周舒雁
~B      法官  黃信樺
右為正本係照原本作成。
不得上訴。
中      華      民      國    八十九    年      八      月      十六    日
~B法院書記官  王波君


司法院資訊處製作；財團法人民間司法改革基金會備份。
